【裁判字號】    99,易,149
【裁判日期】    990730
【裁判案由】    恐嚇等
【裁判全文】
臺灣花蓮地方法院刑事判決               99年度易字第149號
公  訴  人  臺灣花蓮地方法院檢察署檢察官
被      告  丁○○
上列被告因恐嚇等案件，經檢察官提起公訴（98年度偵字第3871
號），本院就恐嚇部分判決如下：
    主  文
丁○○犯恐嚇危害安全罪，處拘役伍拾日，如易科罰金，以新臺
幣壹仟元折算壹日。
    事  實
一、丁○○與乙○○係鄰居關係，緣戊○○與乙○○就坐落花蓮
    縣新城鄉○○段556、567、578地號土地上2魚池間之走道土
    地使用權有所爭執，戊○○並於民國98年 4月20日起以每日
    工資新臺幣 2千元之代價，雇用丁○○在上址附近以鐵絲網
    圍籬，嗣於同年月25日16時許，丁○○圍籬至乙○○位於花
    蓮縣新城鄉佳林村佳林18號住處屋後，為乙○○之女甲○○
    發覺，通知乙○○，乙○○即與丁○○理論，欲阻止丁○○
    繼續圍籬，然為丁○○所拒，雙方即起爭執，丁○○竟基於
    恐嚇危害安全之犯意，向乙○○恫嚇稱「要砍死你全家」（
    閩南語音譯）等語，以此加害他人生命之事，恐嚇乙○○，
    使其心生畏懼，致生危害於安全。
二、案經乙○○告訴花蓮縣警察局新城分局報告臺灣花蓮地方法
    院檢察署檢察官偵查起訴。
    理  由
一、證據能力部分：按被告以外之人於審判外之言詞或書面陳述
    ，除法律有規定者外，不得作為證據；被告以外之人於偵查
    中向檢察官所為之陳述，除顯有不可信之情況者外，得為證
    據；又被告以外之人於檢察事務官、司法警察官或司法警察
    調查中所為之陳述，與審判中不符時，其先後之陳述具有較
    可信之特別情況，且為證明犯罪事實存否所必要者，得為證
    據；被告以外之人於審判外之陳述，雖不符刑事訴訟法第15
    9條之1至第159條之4之規定，而經當事人於審判程序同意作
    為證據，法院審酌該言詞陳述或書面陳述作成時之情況，認
    為適當者，亦得為證據；當事人、代理人或辯護人於法院調
    查證據時，知有第159條第1項不得為證據之情形，而未於言
    詞辯論終結前聲明異議者，視為有前項之同意，刑事訴訟法
    第159條第1項、第159條之1、第159條之2、第159條之5分別
    定有明文。次按同法第 159條之5第2項之規定，乃基於證據
    資料愈豐富，愈有助於真實發現之理念，酌採當事人進行主
    義之證據處分權原則，並強化言詞辯論主義，透過當事人等
    到庭所為之法庭活動，在使訴訟程序順暢進行之要求下，承
    認傳聞證據於一定條件內，得具證據適格。此種「擬制同意
    」，因與同條第 1項之明示同意有別，實務上常見當事人等
    係以「無異議」或「沒有意見」表示之，此時倘該證據資料
    之性質，已經辯護人閱卷而知悉，或自起訴書、原審判決書
    之記載而了解，或偵、審中經檢察官、審判長、受命法官、
    受託法官告知，或被告逕為認罪之答辯或有類似之行為、情
    況，即可認該相關人員於調查證據時，知情而合於擬制同意
    之要件，最高法院96年度臺上字第7364號判決意旨可資參照
    。經查：本件公訴人所引用做為證據之供述證據，被告丁○○表示沒有意見，經本院於審理中予以提示並告以要旨，復
    未於言詞辯論終結前聲明異議，本院審酌前開陳述作成時之
    情況，核無違反任意性及證明力明顯過低之瑕疵，認適當作
    為證據，揆諸前開規定，均有證據能力。
二、訊據被告丁○○固不否認於98年 4月25日16時許受僱於戊○○，在告訴人乙○○位於花蓮縣新城鄉佳林村佳林18號住處
    屋後附近圍鐵絲網，告訴人曾出面阻止，惟矢口否認有何恐
    嚇犯行，辯稱：伊沒有與告訴人起爭執，伊只是陳述而已，
    就說找老闆，沒有講其他的話，講話有一點點大聲，因有相
    當距離，所以講話會大聲一點，口氣很好，確實沒有恐嚇告
    訴人云云。然查：被告確有於犯罪事實所載時地，恐嚇告訴
    人之事實，迭據告訴人於警詢、檢察官偵訊及本院審理中指
    訴綦詳。其於警詢中稱：98年 4月25日16時許，在花蓮縣新
    城鄉佳林村佳林18號住處屋後遭被告恐嚇，當時伊說你不要
    做，因為土地不是陳董的，然被告稱我不管，是陳董叫我做
    我就做，伊回稱這是其使用的範圍，後來被告說如果阻止他
    ，就要砍我全家，當時伊心生畏懼；現場其妻己○○、女兒
    甲○○及朋友丙○○都有聽到可作證等語；於檢察官偵訊中
    復證稱：伊說這塊不是陳董的，是別人的，但現在其等在使
    用中，你不要圍起來，你要圍去圍他的地就好，被告就很兇
    的說，他是做工的，人家叫我怎麼做你管我，你再管我就殺
    你全家等語；於本院準備程序及審理中再證稱：98年 4月25
    日伊看到被告在圍鐵絲網，伊跟他說現在圍的土地不是你老
    闆的，被告說人家叫我圍我就圍，如果你管我的話就砍死你
    全家（閩南語音譯，閩南語用語為給你鑿死，意思是要砍死
    之意），伊心理很慌張害怕，被告看起來又很凶悍。衝突的
    時間沒有很久，但聲音很大。當時丙○○在窗口裡面晾衣服
    或拿衣服，距離其等發生衝突的現場不到 2公尺，還有甲○○也在，後來有出來，還有己○○也在，己○○本來在屋子
    廚房那邊，後來有出來看等語。足徵告訴人前後指訴一致，
    並無瑕疵。而證人己○○即告訴人之妻於警詢中亦證稱：98
    年 4月25日16時許，在花蓮縣新城鄉佳林村佳林18號住處屋
    後，告訴人跟被告說拜託不要圍鐵絲網，但是被告繼續工作
    ，然後被告與告訴人在講話，一下子被告就生氣，就說要殺
    死我們全家等語。又證人甲○○即告訴人之女於警詢中稱：
    98年 4月25日16時許，告訴人告知被告說不要將鐵絲網圍住
    其家後方，被告繼續做不理會告訴人，被告告知告訴人說不
    關我的事，你自己找我老闆，告訴人說如何找你老闆，順便
    叫他不要再施工，後來被告就很生氣說，你再講我就砍死你
    全家。當時有己○○在場等語；並在警察至現場照相時具體
    指出當時其所站位置，有所站位置照片乙幀可稽。於檢察官
    偵訊中再結證稱：有看到被告恐嚇之經過，當天伊從外回來
    ，告訴人請被告不要圍地，圍地的原因伊不清楚，但是聽到
    被告說「如果你再講，就將你們殺死」等語；於本院審理中
    並結證稱：那天是伊臨時回到家，後來看到有人在家後面工
    作，就跟告訴人講，告訴人就出去跟被告講，請他暫時不要
    做，被告稱你自己跟老闆講，告訴人回稱跟老闆講也沒有用
    ，被告有講不要妨礙他工作，並很生氣說你不要再講，再講
    的話把你們殺死（閩南語）。當天講得很快，但就是有說「
    死」這個字。後來被告有打電話，伊猜是打給他老闆，後來
    被告東西收一收就走了等語。另證人丙○○於警詢中稱：98
    年 4月25日16時許，在花蓮縣新城鄉佳林村佳林18號住處屋
    後，告訴人跟被告說不要圍鐵絲網，被告說他是人請來工作
    的，人家叫他圍他就圍，告訴人就跟他說那是告訴人在使用
    的，不要圍起來，化糞池以後就不能處理，你要強行工作，
    就變成你有事情，但是被告還是繼續工作，被告就生氣說我
    要（用閩南語說鑿你全家）；當時其在房子裡面收衣服，可
    以看到及聽到他們兩人的情形及對話，伊在屋內，屋外有告
    訴人之妻及女兒有聽到等語；並在警察至現場照相時具體指
    出當時其所站位置，有所站位置照片 2幀可稽。於檢察官偵
    訊中復結證稱：伊有聽到被告說要將告訴人家裡的人砍死，
    因告訴人叫被告不要圍地，他們就吵起來了等語。於本院審
    理中則結證稱：98年間告訴人有在養雞，伊來幫忙養雞，來
    花蓮都住在告訴人家。98年 4月25日16時許那時伊在告訴人
    家裡洗衣服，有聽到聲音，聽到被告和告訴人在吵，伊往外
    面看一下，有聽到一句「你若不要讓我繼續做，我就鑿死你
    」（閩南語），伊頭探出去時有看到並聽到，之後就繼續洗
    衣服，他們有發生什麼事伊不清楚等語。從而前開證人己○○、甲○○、丙○○證述內容，核與告訴人指訴情節相符，
    前後一致，且互核相符，足徵告訴人指訴並非憑空捏造。反
    觀被告前後供述，其於警詢中先稱沒有說要砍死他全家等語
    ，可能是告訴人要誣告伊云云；惟於98年10月15日檢察官偵
    訊中卻稱：當時伊在工作，告訴人來阻止後，伊告訴告訴人
    自己去跟老闆講，後來告訴人之妻及女兒出來對其大小聲，
    伊覺得伊只是受僱工作的人，便告知老闆，老闆叫伊全權處
    理，告訴人說他這麼老了，要死如何，伊就說你要死你自己
    殺死就好了，不要來找我等語；於98年12月23日檢察官偵訊
    中則改稱：證人丙○○、甲○○所述都是一派胡言，因為丙○○當時不在場，伊也沒有看到甲○○在場，當時伊只知道
    老闆的爸爸離伊大約 100公尺，伊不承認有恐嚇犯行云云；
    於本院準備程序中又稱：98年 4月25日15時50分到16時20分
    間，告訴人過來跟其說這是他的權利不能圍，伊就說伊快圍
    好了，你去跟老闆講，告訴人就把鐵柱拔掉亂丟，伊就停下
    來去找老闆的爸爸，伊沒有說如果阻止告訴人就要砍他全家
    的話，當時有一點大聲爭吵，雙方講話都大聲云云；於本院
    審理中則稱：當天告訴人過來說不能圍，伊說是老闆叫其圍
    的，有什麼事直接找老闆，後來告訴人把籬笆拆了，拿柱子
    丟伊，伊就離開到老闆的爸爸那邊去，伊沒有跟告訴人起爭
    執，伊只是陳述而以，就說找老闆而已，沒有講其他的話，
    告訴人當時說不能圍，其等沒有起糾紛，有講話一點點大聲
    ，兩個人談話一定會大聲，因為有相當的距離，口氣就很好
    ，伊就跟告訴人說找老闆就好云云。從而被告於警詢中全然
    否認犯行，於檢察官98年10月 5日尚且稱因己○○、甲○○
    對其大小聲，其曾對告訴人稱要死你自己殺死就好，不要來
    找我，嗣於檢察官98年12月23日偵訊中，證人甲○○、丙○○對其為不利之證述，又改稱丙○○、甲○○均不在場，而
    其於本院準備程序中尚且稱雙方有點大聲爭吵，於本院審理
    中卻又稱沒有與告訴人起爭執，其所辯前後不僅不一致，且
    有矛盾之處。參諸本院提示被告於於98年10月15日檢察官偵
    訊筆錄並告以要旨時，被告又稱：伊沒有講該次筆錄內容，
    伊不要殺死他全家，那麼累幹嘛，告訴人說叫伊殺他全家，
    當時告訴人的太太及女兒都不在場云云。惟經本院當庭勘驗
    前開偵訊筆錄錄影光碟，經勘驗結果，前開偵訊筆錄確實依
    照被告當時之陳述予以記載。益證被告於本院審理中為不實
    之陳述，其所述憑信性顯然不足，所辯尚難採信。又被告雖
    質疑證人甲○○、丙○○不能明確描述其當天之穿著，並即
    反推證人甲○○、丙○○當時不在場，其等證述不可採云云
    。惟被告當時穿著為何，並無客觀證據以資佐證，則前開證
    人證述被告之穿著是否與被告當時穿著不符，已無從推敲，
    且縱認證人對於被告穿著之描述與被告當時穿著有異，然前
    開證人係在短暫時間觀察被告與告訴人之爭執，焦點亦放在
    雙方爭執之情形，證人證述之時間距離案發當時，亦已逾 1
    年餘，證人對於被告穿著之細節不復記憶，或有出入，係屬
    常情，當不能以此推論證人所述不實，況被告於檢察官98年
    10月15日偵訊中業已自承證人己○○、甲○○均在場，並對
    其大小聲，其嗣後翻異前詞以此推論證人甲○○、丙○○並
    不在場，自有矛盾。再者，告訴人與證人己○○、甲○○、
    丙○○對於被告恐嚇告訴人之詞，雖在筆錄上略有差異，但
    意思則核屬相符，應係製作筆錄時，係將閩南語翻譯成國語
    ，再記載其語意之故，或因告訴人與前開證人各在其位置觀
    察聽聞當時被告所言，且事發突然，當不可能逐字詳加記憶
    所致，尚不影響其等證述之可信性。綜上所述，被告上開所
    辯，應係卸責之詞，並非足採，此外並有鐵絲網圍籬現場照
    片 4幀在卷可稽。綜上所述，本件事證明確，被告犯行洵堪
    認定，應依法論科。
三、核被告所為，係犯刑法第 305條之恐嚇危害安全罪。爰審酌
    被告為國小畢業之教育程度，受僱於戊○○以鐵絲網圍籬，
    經告訴人阻止，即口出惡害之言恫嚇告訴人，使告訴人心生
    畏怖，致生危害於安全，行為自有可議，兼衡其犯罪之動機
    、目的、手段、所生危害，及犯罪後飾詞狡辯態度不佳等一
    切情狀，量處如主文所示之刑，並諭知易科罰金之折算標準
    。
據上論斷，應依刑事訴訟法第299條第 1項前段項，刑法第305條
、第41條第1項前段，刑法施行法第1條之1第1項、第 2項前段，
判決如主文。
本案經檢察官龔書安到庭執行職務。
中    華    民    國    99    年    7     月    30    日
                  刑事第二庭    法  官  張宏節
以上正本證明與原本無異。
如不服本判決應於收受送達後10日內向本院提出上訴書狀，並應
敘述具體理由。其未敘述上訴理由者，應於上訴期間屆滿後20日
內向本院補提理由書(均須按他造當事人之人數附繕本)「切勿逕
送上級法院」。告訴人或被害人如對於本判決不服者，應具備理
由請求檢察官上訴，其上訴期間之計算係以檢察官收受判決正本
之日期為準。
中    華    民    國    99    年    7     月    30    日
                                書記官
附錄本判決論罪之法律條文：
中華民國刑法第305條
（恐嚇危害安全罪）
以加害生命、身體、自由、名譽、財產之事，恐嚇他人致生危害
於安全者，處2年以下有期徒刑、拘役或3百元以下罰金。

司法院資訊處製作；財團法人民間司法改革基金會備份。
